【裁判字號】    98,訴,1554
【裁判日期】    990119
【裁判案由】    偽證
【裁判全文】
臺灣臺南地方法院刑事判決              98年度訴字第1554號
公  訴  人  臺灣臺南地方法院檢察署檢察官
被      告  乙○○
上列被告因偽證案件，經檢察官提起公訴（98年度偵緝字第1176
號），本院判決如下：
    主  文
乙○○犯偽證罪，處有期徒刑壹年，緩刑貳年，緩刑期間付保護
管束，並應依執行檢察官之命令，向指定之公益團體、地方自治
團體或社區提供陸拾小時之義務勞務。
    事  實
一、乙○○係鼎欣保全公司之保全員，派任於統一企業新市總廠
    擔任大門口出入管制警衛一職。緣甲○○（所犯過失致死案
    件業經有罪判決確定）於民國96年4月27日駕駛車號R6-6718
    號自小客車，沿省道台1 線公路內側車道由南往北行駛，於
    同日13時5 分許，行經該公路317公里至316.5公里間（起訴
    書誤載為315.6 公里處，經本院實地勘驗後更正，詳附件勘
    驗圖所示）之統一企業新市總廠大門口之交岔路口時，本應
    注意該處路段限速70公里，駕駛車輛應注意車前狀況，隨時
    採取必要之安全措施，且行車速度應依速限標誌或標線之規
    定，而依當時天候晴、日間自然光線、柏油路面乾燥、無缺
    陷、無障礙物及視距良好等情，客觀上並無不能注意之情形
    ，竟疏未注意及此，貿然以80公里以上之時速超速行駛，復
    未注意車前狀況，逕行駛入上開交岔路口，適有陳信安駕駛
    之車號3J-4926號自小客車，沿台1線公路由北往南行駛至上
    開交叉路口欲左轉進入統一企業新市總廠，甲○○見狀雖緊
    急煞車，惟仍因車速過高煞車閃避不及，致其所駕駛之上開
    自小客車車頭撞擊陳信安所駕駛之自小客車右側車身，復接
    續撞擊由東向西駛出統一企業新市總廠大門口正在停等紅燈
    之分別由楊玉龍所駕駛車號220-JA營業大貨車、洪美麗所騎
    乘車號MUP- 518號重機車、吳維屏所騎乘車號GL-885號重機
    車、洪秀玲所騎乘車號H97-290號重機車、楊周所騎乘車
    號SW3 -221號輕機車，而陳信安因而受有顱腦損傷、頭部多
    處挫裂傷及右前臂挫傷合併骨折等傷害，經送醫於同日13時
    47分許死亡。乙○○於案發當時，固然站在統一企業新市總
    廠大門口前執勤，但其明知並未看見肇事路口南下車道所顯
    示之交通號誌燈號，該路口（即附件勘驗圖所示統一企業新
    市總廠大門前之路口）南下車道當時並無左轉專用箭頭號誌
    之綠燈，竟分別於96年10月31日下午3時28分，在臺灣臺南
    地方法院檢察署第七偵查庭檢察官偵查時及於97年5月30 日
    下午2時30分，在本院第七法庭法官審理時，就甲○○涉嫌
    過失致死之刑事案件，以證人身分作證時，基於偽證之犯意
    ，於上開案件之被告甲○○是否係因闖越紅燈而肇事等與案
    情有重要關係之事項，供前具結，而接續為虛偽陳述：「伊
    有目睹車禍之發生，當時伊在統一公司新市廠門口管制車輛
    ，肇事路口南下車道號誌是紅燈，但有左轉專用綠燈，伊所
    稱之左轉號誌，是指紅燈加上1個綠色左轉箭頭之號誌」等
    不實證詞，足生損害司法機關對於甲○○上開過失致死刑事
    案件追訴事實認定之正確性。
二、案經甲○○告發由臺灣臺南地方法院檢察署檢察官偵查起訴
    。
    理  由
壹、程序方面：
    公訴人所提出之上開證據資料、方法及98年度偵緝字第1176
    號偵查卷第25、26頁之電話紀錄表2 紙、本院98年11月23日
    刑事勘驗筆錄1 份，業經本院於99年1月5日公開審理之始，
    經評議後當庭宣示均具有證據能力並載明於審判筆錄。
貳、實體認定：
一、訊據被告固不否認有於96年10月31日下午之偵訊庭、97年 5
    月30日下午之審理庭均具結證稱：「伊所稱當時台1 線南下
    車道之左轉號誌，是指紅燈加上1 個綠色左轉箭頭之號誌」
    等語，惟堅詞否認偽證犯行，辯稱：「伊於96年4 月27日13
    時5 分許即車禍發生時，確實有在統一企業新市總廠大門口
    管制出入車輛，伊當時面向大門內，因聽到劇烈的碰撞聲響
    後隨即轉頭目視車禍現場，伊所證稱看到的是統一企業新市
    總廠統昶行銷公司招牌前路口的紅綠燈號誌，而非肇事路口
    的號誌」云云。
二、經本院查：
  (一)被告就甲○○涉嫌過失致死之刑事案件（本院96年度交易字
    第149 號，下稱前案），曾於上開時、地，供前具結為上開
    證述，有各該偵訊筆錄、審判筆錄及證人結文在卷可查，並
    為被告所不爭執，是被告確有於上揭時、地，在檢察官偵訊
    、本院審理時供前具結而為上開證詞之行為，足資認定。
  (二)被告雖於前案一再證以：「伊於車禍發生當時，確有在統一
    企業新市總廠門口指揮交通，且確實有看到肇事路口當時的
    紅綠燈號誌，並稱當時台1線南下車道之左轉號誌，是指紅
    燈加上1個綠色左轉箭頭之號誌」。惟查：
    1.經本院於上開案件發函囑託臺南縣政府工務處查明96年 4
      月27日肇事路口之交通號誌設置情形之結果，該肇事路口
      （即后附勘驗圖中大門前該路口之紅綠燈）於事故發生當
      時，被害人行向之南下車道路口號誌，僅有遲閉圓形綠燈
      ，並無左轉箭頭綠燈之設計，該路口之燈號係於本件交通
      事故發生後之96年6月25日始變更為直行箭頭綠燈、並增
      加左轉箭頭綠燈，此有臺南縣政府97年3月31日府工交字
      第0970061275號函及本院電話紀錄表2紙在卷可稽（詳偵
      卷第23-26頁），足堪認定。
    2.又查證人楊玉龍、洪美麗、吳維屏、洪秀玲、楊周等人
      於前案審理時均證稱：「渠等從統一公司出來時，並未見
      到有人指揮交通」等語（詳98年度他字第2115號第36頁、
      第38頁、第41頁、第45頁、第48頁），被告所證：「伊有
      在現場指揮交通」云云，核與渠等諸多證人所證要不相符
      ；且該案前經上訴於臺灣高等法院臺南分院審理（案號：
      97 年度交上易字第777號），該院依職權赴上開車禍現場
      勘驗之結果，立於該案證人乙○○所指其案發當時所處位
      置即統一公司新市廠大門口前方三公尺處觀察，確因角度
      問題，並無法觀察到本件交岔路口南北向顯示之號誌燈號
      ，有臺灣高等法院臺南分院98年3月20日刑事勘驗筆錄1份
      在卷可參（詳98年度他字第2115號卷第64頁）。
    3.綜上所論，被告不僅無法從其所指站立之位置觀察到前揭
      肇事路口之交通號誌狀況，退一步言，縱其得依光線反射
      交通號誌保護罩之結果，推知其運作之情形，亦無法於96
      年4月27日即車禍發生當日，即目擊係車禍之後於96年6月
      25日始增添設置之左轉箭頭綠燈，故其於前案所為上開證
      述，顯與事實不符，應堪認定。
  (三)又被告嗣於臺灣高等法院臺南分院98年3 月20日實施刑事勘
    驗及本院99年1月5日公開審理本案時，始辯以：「伊並沒有
    看到兩台車相撞，伊所看到的紅綠燈是肇事路口北面的下一
    個，而非肇事路口之號誌」云云（詳98年度他字第2115號卷
    第65頁、院卷第30頁正、反面）。惟查：
    1.被告於前案96年10月31日下午3 時28分，在臺灣臺南地方
      法院檢察署第七偵查庭具結後證稱：「（問：96年4 月27
      日下午1點5分左右發生在統一新市廠前大門口的車禍，你
      有沒有看到？）有。（問：你當時人在那裡？）我在門口
      ，我們保全在門口管制車輛，警衛室是統一公司自己的人
      。（問：統一新市廠大門口的台1 線路口，南下車道有無
      左轉專用燈？）有。（問：當天車禍是怎麼發生的？）被
      撞死的那一個是剛從統一公司出去，因為有事還沒有辦完
      ，所以又調頭要回來，他的燈號是左轉專用綠燈，撞他的
      那一部車是闖紅燈。（問：你所站的位置，能夠看到左轉
      專用燈號嗎？）可以。」等語（詳98年度他字第2115號偵
      查卷第19 -20頁）。
    2.又於前案97年5月30日下午2時30分，在本院第七法庭具結
      後證稱：「（問：對96年4 月27日下午1時5分許統一公司
      前所發生之車禍有無印象？）有，當時我在警衛室外面公
      司門口管制車輛。（問：有無看到車禍發生情形？）我所
      見的情形是當時台一線南北向都是紅燈，統一公司大門口
      也是紅燈，而在台一線南下有紅燈左轉的燈號。當時南下
      車輛要左轉到我們公司，而被北上的車輛撞及，北上車輛
      有稍微煞車，之後又繼續行駛，他以為該左轉車只是要迴
      轉，不知道是要到我們公司，結果兩車就發生碰撞。」、
      「（問：南下車道左轉到你們公司紅燈左轉燈號的時間約
      多少？）我不知道，我只確定南下有紅燈左轉的燈號。（
      問：我所指的燈號是指你們公司門口的燈號，不是往北的
      下一個燈號？）是的，確實有紅燈左轉的燈號，但時間多
      少我不知道。（問：何時到統一公司上班的？）迄至車禍
      發生時間為止已在統一公司上班三年，我對燈號的情形很
      清楚。」、「（問：依你所站位置可否看到南北向車道的
      燈號？）可以，當時我站在公司前約中央位置。（問：該
      處南下有紅燈左轉燈號？）是的，且當時其他方向燈號都
      是紅燈。（問：車禍發生時你確實有在場指揮交通？）我
      當時站在公司警衛室門口管制車輛。」、「（問：據你所
      稱當時所站位置可以看到台一線南北向燈號，你是看到左
      邊或右邊的燈號來確認是紅燈？）我兩邊的燈號都可看到
      。（問：你左邊的燈號是給停止線之後的車輛看的，你如
      何看到的？）因我所站位置看得到。」等語（詳98年度他
      字第2115號偵查卷第54-58頁）。
    3.茲互核被告上開所證，因前案被告甲○○是否係因闖越紅
      燈而肇事一情，係屬其究係應否負過失致死刑事責任而必
      須釐清之重要關係事項，該項爭點業經訊問者一再對被告
      加以確認，而被告均以肯定之語氣證稱確實有看到肇事路
      口之交通號誌；又臺灣高等法院臺南分院實施前開刑事勘
      驗之時點，已距被告上開供證之時點達1年餘之久，參以
      被告又證以其在上揭肇事地點之統一公司已工作三年，對
      於燈號非常清楚及在本院行本案訊問時陳稱目前仍在原公
      司地點上班等語觀之（詳院卷第31頁），被告於供證後應
      有充足之時間得以發現其所為之證言顯與事實不符，並得
      予以即時更正，然被告仍遲至上開刑事勘驗結果致無法自
      圓其說時，始以前開情詞置辯；被告復於本院行本案訊問
      時自承：「（問：車禍當時公司大門口那個紅綠燈和統昶
      招牌所在的紅綠燈的南北向是否已經有設置左轉的綠燈號
      誌？）還沒有。（問：你什麼時候知道那裡後來有增加設
      置可以獨立左轉的綠燈箭頭號誌？）車禍之後我才知道。
      」等語（詳院卷第30頁反面），亦核與被告所稱當時有看
      到統昶招牌前的綠燈左轉標誌互相矛盾。綜上論之，被告
      上開所辯，顯係臨訟卸責之詞，被告對於上開與案情有重
      要關係之事項確實明知其所證係虛偽之陳述之事證明確，
      本件被告偽證犯行，自應依法論科。
三、按刑法上之偽證罪，不以結果之發生為要件，一有偽證行為
    ，無論當事人是否因而受有利或不利之判決，均不影響其犯
    罪之成立。而該罪所謂於案情有重要關係之事項，則指該事
    項之有無，足以影響於裁判之結果者而言（最高法院著有71
    年度臺上字第8127號判例意旨可資參照），是被告於前案之
    證述雖為前案之法院所不採，仍無礙被告偽證罪之成立。復
    按偽證罪為侵害國家法益之犯罪，其罪數應以訴訟之件數為
    準，故被告乙○○雖先後二度偽證，然僅一件訴訟，只侵害
    一個司法權，應論以單純一罪，無犯數罪之可言（最高法院
    72 年台上字第3311號判例意旨參照）。是核被告所為，係
    犯刑法第168條之偽證罪。爰審酌被告之素行狀況、犯罪之
    動機、目的、手段、所造成危害、及其以證人身分具結後，
    竟藐視證人到庭作證應據實陳述之義務，影響真實發現，且
    迭於偵查及本院審理中均矢口否認犯行，推諉卸責，毫無悔
    意等一切情狀，量處如主文所示之刑。末查被告乙○○前未
    曾因故意犯罪受有期徒刑以上刑之宣告，素行尚可，此有臺
    灣高等法院被告前案紀錄表1 份在卷可查，並審酌被告有正
    當工作，惡性尚非重大，為免其於執行短期自由刑完畢後，
    生活頓失所據，本院斟酌再三，認所宣告之刑以暫不執行為
    適當，爰一併宣告如主文所示之緩刑期間，以啟自新。另為
    使被告乙○○於緩刑期內受充分之教化與輔導，預防其再度
    犯罪，而確實達成緩刑之目的，併宣告被告於緩刑期內應向
    指定之公益團體、地方自治團體或社區，提供60小時之義務
    勞務，依刑法第93條第1項第2款之規定，諭知於緩刑期內併
    付保護管束。
據上論斷，應依刑事訴訟法第299條第1項前段，刑法第168 條，
第74條第1項第1款、第2項第5款、第93條第1項第2款判決如主文
。
本案經檢察官丙○○到庭執行職務。
中    華    民    國    99    年     1    月    19    日
                  刑事第二庭    法  官  蘇義洲
                                法  官  童來好
                                法  官  黃瑪玲
以上正本證明與原本無異。
如不服本判決，應於收受本判後10日內，向本院提出上訴書狀，
並應敘述具體理由。如未敘述上訴理由者，應於上訴期間屆滿後
20 日內向本院補提理由書狀（均須按他造當事人之人數附繕本
）「切勿逕送上級法院」。
                                書記官  張宜柔
中    華    民    國    99    年     1    月    19    日
附錄本案論罪科刑法條：
中華民國刑法第168條
（偽證罪）
於執行審判職務之公署審判時或於檢察官偵查時，證人、鑑定人
、通譯於案情有重要關係之事項，供前或供後具結，而為虛偽陳
述者，處7年以下有期徒刑。


司法院資訊處製作；財團法人民間司法改革基金會備份。
